【裁判字號】    98,上訴,980
【裁判日期】    980313
【裁判案由】    毒品危害防制條例
【裁判全文】
臺灣高等法院刑事判決                 98年度上訴字第980號
上  訴  人
即  被  告  甲○○
                    （在臺灣臺北監獄臺北分監執行中）
上列上訴人因違反毒品危害防制條例案件，不服台灣板橋地方法
院九十八年度訴字第八十五號，中華民國九十八年一月二十一日
第一審判決（起訴案號：台灣板橋地方法院檢察署九十七年度毒
偵字第八九二一號），提起上訴，本院判決如下：
    主  文
上訴駁回。
    理  由
一、按不服地方法院之第一審判決而上訴者，應向管轄第二審之
    高等法院為之。上訴書狀應敘述具體理由。上訴書狀未敘述
    上訴理由者，應於上訴期間屆滿後二十日內補提理由書於原
    審法院，逾期未補提者，原審法院應定期間先命補正。第二
    審法院認為上訴書狀未敘述理由或上訴有第三百六十二條前
    段之情形者，應以判決駁回之，但其情形可以補正而未經原
    審法院命其補正者，審判長應定期間先命補正。刑事訴訟法
    第三百六十一條、第三百六十七條，分別定有明文。所謂不
    服第一審判決之具體理由，係指依據卷內訴訟資料，具體指
    摘第一審判決關於認定事實、適用法律及量刑等項，有違法
    或不當之情形而言，此為提起第二審上訴之法定要件。倘上
    訴人之上訴書狀或補提之上訴理由書，雖有敘述上訴理由，
    惟並未具體敘述第一審判決有上述違法、不當情形，即與未
    敘述具體理由無異，所為上訴，即不符合上訴之法定要件。
二、本件上訴人即被告甲○○不服原判決，提起上訴，上訴書理
    由略以：「…被告多次違反毒品危害防制條例第十條第一項
    、第二項…吸毒在行為上屬自殘之行為，吸毒者本身是受害
    人，被告…亦是具有極大決心戒除毒品，只是多次為朋友所
    惑，以此可見毒品是具有成癮性，及心理、精神上多種因素
    ，戒除毒品是屬不易；另被告現以另案於北所執行中，於執
    行期間亦深感愧對父母養育之恩，及對社會、國家之悔悟，
    敬請鈞座能援用刑法第五十九條，犯罪之情狀，顯可憫恕，
    認科以最低度刑仍嫌過重者，得酌量減輕其刑…」等語。
三、經查，
  (一)被告有違反麻醉藥品管理條例、肅清煙毒條例、妨害兵役、
    竊盜、施用第一級毒品、第二級毒品、偽造文書等犯罪科刑
    執行前科，於民國八十七年十月三十日，因施用第一級、第
    二級毒品，經原審法院以八十七年度毒聲字第二九○六號裁
    定送勒戒所觀察勒戒，因無繼續施用毒品傾向，於八十八年
    一月十三日經台灣板橋地方法院檢察署檢察以八十七年度偵
    字第二七五七一號不起訴處分確定；於八十八年四月十五日
    ，因施用第一級、第二級毒品，經原審法院裁定送勒戒所觀
    察勒戒，因有繼續施用毒品傾向，經原審法院八十八年九月
    二十三日裁定令入戒治所施以強制戒治，並經台灣板橋地方
    法院檢察署檢察官起訴，於八十九年三月三月三十日判處應
    執行有期徒刑一年，並於八十九年三月一日停止戒治出所，
    八十九年九月二十七日停止戒治付保護管束期滿；又因施用
    毒品，於九十一年十二月九日，經台灣花蓮地方法院裁定令
    入戒治所施以強制戒治，九十三年一月九日，因法律修正出
    所報結。復於九十二年六月二十一日，因脫逃等案件經台灣
    花蓮地方法院，判處應執行有期徒刑二年，九十三年七月二
    十一日確定，於九十二年六月二十七日，因施用第一級、第
    二級毒品，經台灣花蓮地方法院判處應執行有期徒刑一年二
    月，九十二年七月五日確定，經裁定應執行有期徒刑三年二
    月，嗣經減刑，於九十六年八月四日縮刑期滿執行完畢。詎
    被告又基於施用第一級毒品海洛因及第二級毒品甲基安非他
    命之犯意，分別於九十七年十月三十日十六時許，在台北縣
    三重市○○路二五八號四樓，先後施用第二級毒品甲基安非
    他命及海洛因各一次。嗣於同日二十時十分許，在台北縣三
    重市○○路二五八號二樓間為警攔捕，查扣所持有之海洛因
    三包（一包為淨重一點七九公克，另二包為一點七一公克）
    ，因而查獲上情等事實，已據被告於九十八年一月十六日原
    審準備程序、審判程序時均供承不諱，並有第一級毒品海洛
    因三包扣案可證，及法務部調查局九十七年十二月二十六日
    調科壹字第○九七二三○四五六二○號濫用藥物實驗室鑑定
    書（九十七年度毒偵字第八九二一號卷第六十二頁）可憑，
    而被告上開為警查獲時所採取之尿液，送檢驗結果，其尿液
    中呈現毒品安非他命、甲基安非他命及嗎啡之陽性反應，此
    有台灣尖端先進生技醫學股份有限公司濫用藥物檢驗報告、
    台北市政府警察局偵辦毒品案件尿液檢體委驗單在卷可稽（
    九十七年度偵字第八九二一號卷第五十九頁至第六十一頁）
    ，足見被告之自白與事實相符，足堪採信。又按毒品危害防
    治條例於九十二年七月九日修正公布，自九十三年一月九日
    施行，而依修正後之規定，僅限於「初犯」及「五年內再犯
    」二種情形，始應先經觀察、勒戒或強制戒治程序。倘被告
    於五年內已再犯，經依法追訴處罰，縱其第三次（或第三次
    以上）再度施用毒品之時間，在初犯經觀察、勒戒或強制戒
    治執行完畢釋放五年以後，已不合於「五年後再犯」之規定
    ，且因於「五年內再犯」，顯見其再犯率甚高，原實施觀察
    、勒戒或強制戒治，已無法收其實效，即應依該條例第十條
    處罰；又所謂五年戒斷期間之計算，係指相鄰之前後二次施
    用毒品時間之間隔而言，非可飛躍自初次起算其五年期間（
    最高法院九十五年度第七次刑事庭會議決議、最高法院九十
    五年台非字第六十五號判決參照）。本件被告於八十七年間
    ，因施用第一級、第二級毒品，經原審裁定觀察勒戒，八十
    八年年間因施用第一級、第二級毒品，經原審裁定送觀察、
    勒戒及強制戒治，於八十九年三月一日停止戒治出所，並於
    八十九年九月二十七日停止戒治付保護管束期滿，又於九十
    二年六月二十七日，因施用第一級、第二級毒品，經台灣花
    蓮地方法院判處應執行有期徒刑一年二月等，有本院被告前
    案紀錄表在卷足憑，是本件被告施用毒品犯行雖已在前案強
    制戒治執行完畢五年後，惟其前已於強制戒治期滿五年內再
    犯施用第一級、第二級毒品，依上開說明，仍應追訴處罰。
    原審依被告於準備程序中之有罪陳述，適用簡式審判程序，
    認被告涉犯施用第一級、第二級毒品罪證明確，適用毒品危
    害防制條例第十條第一項、第二項、刑法第十一條前段、第
    四十七條第一項、第五十一條第五款，及審酌被告前已因施
    用毒品經觀察、勒戒、強制戒治後而獲不起訴處分之寬典，
    猶應知所惕勵，對於施用毒品之違法性及可罰性，應有明確
    而強烈之認識，詎猶不知悛悔，復行施用海洛因及安非他命
    ，戕害自己之身心健康，兼衡其智識程度、犯罪動機、目的
    及犯罪後自承施用毒品犯行，犯後態度良好等一切情狀，關
    於施用第一毒品部分，從輕量處有期徒刑七月，施用第二級
    毒品部分，從輕量處有期徒刑五月，並定應執行有期徒刑十
    月，扣案之第一級毒品海洛因三包（一包淨重一點七九公克
    ，純質淨重一點三八公克，另二包淨重一點七一公克，純質
    淨重一點四三公克）諭知沒收銷燬。經核原審判決認事用法
    ，並未違反法令，或悖離經驗法則、論理法則，量刑亦屬允
    當，從形式審查，並無違背法令之情形。
  (二)又刑法第五十九條之酌量減輕其刑，必於犯罪之情狀，在客
    觀上足以引起一般同情，認為即予宣告法定低度刑期，猶嫌
    過重者，始有其適用（最高法院五十一年台上字第八九九號
    判例意旨參照）。本件被告施用第一級毒品、第二級毒品，
    上訴意旨未具體指明其犯罪情狀況有何可憫恕之處，僅略稱
    ：「…被告多次違反毒品危害防制條例第十條第一項、第二
    項，而吸毒在行為上屬自殘之行為，吸毒者本身是受害人，
    被告…亦是具有極大決心戒除毒品，只是多次為朋友所惑，
    以此可見毒品是具有成癮性，及心理、精神上多種因素，戒
    除毒品是屬不易；另被告現以另案於北所執行中，於執行期
    間亦深感愧對父母養育之恩，及對社會、國家之悔悟…」等
    ，上開均已經原審量刑時予以審酌，對於原判決關於認定事
    實、適用法律及量刑，究竟如何違背法令或不當，並未依據
    卷內既有訴訟資料或提出新事證，為具體之指摘，或表明原
    審判決有何不當或違法，而構成應予撤銷之具體事由，揆諸
    上開說明，亦難謂已敘明具體理由。從而，本件上訴不合法
    律上程式，爰不經言詞辯論，逕以判決駁回。
四、依刑事訴訟法第三百六十七條前段、第三百七十二條，判決
    如主文。
中    華    民    國    98    年    3     月    13    日
            刑事第十三庭  審判長法  官  曾德水
                                法  官  趙文卿
                                法  官  林婷立
以上正本證明與原本無異。
施用第一級毒品部分，如不服本判決，應於收受送達後10日內向
本院提出上訴書狀，其未敘述上訴之理由者並得於提起上訴後10
日內向本院補提理由書（均須按他造當事人之人數附繕本）「切
勿逕送上級法院」。
施用第二級毒品部分，不得上訴。
                                書記官  王增華
中    華    民    國    98    年    3     月    16    日
附錄：本案論罪科刑法條全文
毒品危害防制條例第十條
施用第一級毒品者，處六月以上五年以下有期徒刑。
施用第二級毒品者，處三年以下有期徒刑。


司法院資訊處製作；財團法人民間司法改革基金會備份。
